【裁判字號】    88,上更(一),709
【裁判日期】    890229
【裁判案由】    毒品危害防制條例
【裁判全文】
臺灣高等法院刑事判決                        八十八年度上更(一)字第七九號
    上  訴  人  臺灣台北地方法院檢察署檢察官
    上  訴  人
    即  被  告  丙○○
    選任辯護人  葉潛昭
    上  訴  人
    即  被  告  丁○○
    選任辯護人  齊彥良
    上  訴  人
    即  被  告  乙○○
    選任辯護人  舒建中
    上  訴  人
    即  被  告  戊○○
    指定辯護人  本院甲○辯護人
右上訴人，因被告等毒品危害防制條例案件，不服臺灣台北地方法院八十七年度重訴
字第三三號，中華民國八十八年一月二十六日第一審判決（起訴案號：臺灣台北地方
法院檢察署八十七年度偵字第一六四四九、二００八九號）提起上訴，經判決後，由
最高法院發回更審，本院判決如左：
      主      文
原判決撤銷。
丙○○共同連續運輸第一級毒品，處有期徒刑拾年。扣案之第一級毒品海洛因拾貳
塊（淨重四二００五．一公克）沒收銷燬之；包裝紙盒及包裝紙壹盒、行動電話（0
000000000號）壹支及卡片貳片、機號00000000000000號、
機號0000000000號傳呼機各壹只均沒收。
戊○○共同運輸第一級毒品，處有期徒刑拾貳年。
丁○○共同運輸第一級毒品，處有期徒刑拾貳年。扣案之第一級毒品海洛因拾塊（淨
重三五三三．一公克）沒收銷燬之；包裝袋陸只、香港漫遊國際電話（000000
00000000號）壹具、行動電話門號卡片貳片均沒收。
乙○○幫助運輸第一級毒品，處有期徒刑陸年。
      事      實
香港人丙○○（綽號彪哥、彪叔、ＵＮＣＬＥ鍾）、丁○○（綽號阿明）、馬來西亞
人戊○○（綽號阿波、ＢＯＳＳ），依序與年籍姓名均不詳之成年男子「大龍」、「
阿林」、「強哥」，各基於運輸毒品海洛因之犯意聯絡，由大龍、阿林、強哥分別在
香港、馬來西亞各以電話聯繫丙○○等在台運輸毒品。民國八十七年七月底，由大龍
在香港某酒店與丙○○接洽後，丙○○受指派，基於運輸毒品之概括犯意，來台負責
毒品海洛因之保管及轉運工作，代價為港幣二十萬元；同年七月底，強哥在香港某賭
場，與丁○○聯繫後，丁○○亦受派來台負責海洛因之接運工作，代價為港幣三萬元
；阿林則在馬來西亞柔佛州賭場認識戊○○後，指派戊○○來台負責海洛因接運工作
，代價約新台幣二十一萬元。丙○○遂於同年八月二日自香港入境來台，住於台北市
○○路○段一五一巷十一之一號四樓居所，當日晚上大龍先以丙○○香港國際漫遊行
動電話（00000000號）與丙○○取得聯絡，繼於八月三日上午指示於該日上
午八時過後，有人與其聯絡，至八時五分，即有一年約四十歲，說廣東話，與大龍、
丙○○有運輸毒品犯意聯絡，居於中間角色之不詳姓名成年男子與丙○○聯絡，相約
於同日上午九時，在台北市○○○路○段六張犁捷運站旁見面後，該不詳姓名男子，
即將裝有二十四塊海洛因磚（每塊毛重約三百五十公克）之綠色手提袋交予丙○○，
同日上午十一時許，大龍與丙○○再取得聯絡，確認丙○○已取得海洛因，乃指示將
毒品藏妥，等候進一步指示，丙○○即將該毒品分藏於台北市○○○路○段四０六巷
八號三樓之五、台北市○○○路二六三號十樓之十四所承租之房間內，嗣於同月六日
下午受大龍指示，在台北市○○○路晶華飯店前，將兩塊海洛因交予年籍姓名不詳綽
號「老李」之男子。丁○○則受強哥指示於同月五日入境來台，由其友人乙○○安排
住宿於台北市○○路○段二九五號香城飯店；戊○○亦於同月六日入境來台，住宿於
台北市○○街ＹＭＣＡ國際賓館七一二房，戊○○並即回報阿林。同月六日晚上九時
許，戊○○與丁○○取得聯繫後，丁○○由乙○○駕車前往戊○○住宿之ＹＭＣＡ國
際賓館七一二房，由譚、鄧二人在房內交談轉交毒品之細節，隨後丁○○、乙○○離
去後，同晚十時許，大龍指示丙○○至戊○○住宿處所交談轉交海洛因事宜。同月七
日上午，丙○○、戊○○分受大龍、阿林指示，在台北市○○路○段、安和路口再度
見面，約定隔日送交海洛因，程、譚二人即於同月八日上午七時許，在同一地點相會
，由丙○○將海洛因十塊轉交予戊○○，戊○○隨即電告阿林毒品已到手，阿林則指
示戊○○在飯店內等候，至同日下午二時許，乙○○駕車載丁○○前往ＹＭＣＡ國際
賓館，乙○○在樓下車上等候，丁○○上樓進入戊○○住宿房間內，由戊○○依阿林
指示將海洛因十塊，轉交予丁○○，丁○○下樓後上乙○○駕駛之小汽車，告知乙○○其所持有之物品為毒品海洛因，乙○○竟以幫助運輸毒品之意思，駕車載丁○○返
回其住宿之香城飯店，抵達飯店下車時，為調查局北部地區機動工作組及憲兵人員當
場逮捕，扣得該十塊海洛因（淨重三五三三．一０公克），丁○○所有，供放置第一
級毒品海洛因之包裝袋六只、聯絡用香港漫遊國際電話（000000000000
00號）一具、行動電話門號卡片二片，並循線逮捕戊○○、丙○○，丙○○並再供
出其他海洛因藏處，而為北機組人員於同月九日上午，在台北市○○○路二六三號十
樓之十四房內查獲十二塊海洛因（淨重四二０五點一０公克）、丙○○所有，包裝第
一級毒品海洛因用包裝紙盒五個、包裝紙袋及包裝紙一盒、聯絡用行動電話一支（0
000000000號）及卡片二片、機號00000000000000號行動電
話、機號0000000000號傳呼機各一只。案經法務部調查局北部地區機動工
作組移送壹灣臺北地方法院檢察署檢察官偵查起訴。
    理      由
一、上開事實，關於被告丙○○、丁○○、戊○○部分，迭經該被告等於調查局北機
    組初訊、檢察官偵查及審判中供白不諱，所供各情，互核相符，並有查獲毒品共
    二十二塊（淨重七七三八．二公克），經調查局鑑定結果為第一級毒品海洛因，
    有該局鑑定通知書附卷，及被告丁○○所有，供放置毒品之包裝袋六只、聯絡用
    香港漫遊國際電話（00000000000000號）一具、行動電話門號卡
    片二片、被告丙○○所有，供包裝毒品用包裝紙袋盒五個、包裝紙袋及包裝紙一
    盒，聯絡用行動電話一支（0000000000號）、卡片二片、機號000
    00000000000號行動電話、機號0000000000號傳呼機各一
    只扣案可證。被告丁○○於北機組初訊時供稱：「乙○○對我此次到台灣從事毒
    品交易事情完全知情，直到八十七年八月八日下午二時左右，我從ＹＭＣＡ提了
    二袋毒品下來，上車時他有看到，同時我也告訴他這就是毒品海洛因」，其前段
    所謂：乙○○對我此次到台灣從事毒品交易事情完全知情云云，究竟如何知情，
    語涉空洞，且為被告乙○○堅詞否認，被告丁○○於審判中亦否認乙○○於其來
    台時事前即知有關毒品之事，而其所稱：「直到八十七年八月八日下午二時左右
    ，我從ＹＭＣＡ提了二袋毒品下來，上車時他有看到同時我也告訴他這就是毒品
    」，則具體說明事實經過，復經被告乙○○、丁○○於本院審理中供陳一致，自
    應以此項具體而相互一致之供詞為認定事實之依據。被告丙○○、丁○○、戊○○等，分受大龍、阿林、強哥等指示，在上開時地運輸毒品；被告乙○○經被告
    丁○○告知其持有毒品，而仍駕車載送，其幫助運輸毒品之犯行，均堪認定。
二、核被告丙○○、丁○○、戊○○所為，均係犯毒品危害防制條例第四條第一項運
    輸第一級毒品罪；被告乙○○則犯毒品危害防制條例第四條第一項運輸第一級毒
    品罪之幫助犯。被告等持有第一級毒品海洛因之低度行為均為運輸毒品之高度行
    為所吸用，均不另論罪。被告丙○○運輸第一級毒品行為，先後二次犯行，時間
    緊接，罪名與構成要件相同，顯係基於概括犯意而為，應依連續犯規定論以一罪
    因所犯為死刑無期徒刑之罪，依刑法第六十四條第一項、第六十五條第一項規定
    不得加重。又被告丙○○與香港成年男子綽號「大龍」者及年約四十歲，說廣東
    話之男子，被告丁○○與香港成年男子綽號「強哥」者，被告戊○○與馬來西亞
    成年男子「阿林」者，就海洛因之轉運輸送彼此間有犯意聯絡行為分擔均屬共同
    正犯（彼此單線連繫）公訴人認被告等四人彼此亦有橫向連絡係共同正犯，尚有
    未洽。
三、公訴人雖認被告四人均係共犯同條例第四條第一項之販賣第一級毒品罪，然查(一)
    被告丙○○、丁○○、戊○○係分別受年藉姓名均不詳之「大龍」、「阿林」、
    「強哥」指示來台作接運第一級毒品海洛因，被告三人先前均不知在台將有何人
    與之接洽等情，均據被告丙○○、丁○○、戊○○於北機組調查、偵查及本院審
    理中供明在卷，且經證人即北機組調查員黃俊崧於原審調查中證稱：（原審問：
    為何要從香港派多人來﹖）他們有派信差、聯絡人，交通層層阻絕逃避追查等語
    ，顯然被告丙○○、丁○○、戊○○與指派其來台之人間均為單向聯絡，(二)又查
    被告丙○○、丁○○、戊○○均係在香港地區或馬來西亞之賭場與「大龍」、「
    阿林」、「強哥」結識並以不等之代價吸收渠等來台接運毒品，並完全聽候「大
    龍」、「阿林」、「強哥」以越洋電話搖控被告三人如何與對方聯絡之情，亦業
    經上開被告三人供明在卷，並不涉一手交貨一手交錢之買賣毒品型態。何況又乏
    事證以資認定「大龍」、「強哥」、「阿林」為販毒者，再查被告三人間接運毒
    品海洛因時，均未交付金錢，並據被告三人供述明確，互核相符，此外所查扣之
    款項亦無與被告三人所接運之第一級毒品海洛因十塊相當之金額，足見被告三人
    所述屬實，應屬單純接運毒品而已，雖被告丙○○曾於北機組第二次調查時曾供
    稱，伊私自將二塊海洛因以一百萬元台幣販賣予綽號「老李」之人云云（見同上
    揭偵卷第九頁反面），然被告丙○○於原審審理中又辯稱扣案之港幣三十萬元及
    台幣十萬元係伊欲在台開設公司所需之資金，交付老李二塊海洛因磚亦係受大龍
    之指示，並無收受價款等語，經查被告丙○○先於第一次為北機組人員所訊問時
    係供稱「老李」尚未將價款交付予伊（見同上揭偵卷第十一頁正面），嗣於第二
    次北機組訊問時則稱「老李」交付伊三十萬元港幣及十萬元台幣為代價，又對於
    新台幣一百萬元折合港幣僅二十二萬元不符一節，另稱：「老李」原有意向我購
    買三塊海洛因磚，因該筆交易未獲「大龍」同意，所以我先出二塊給「老李」，
    想待全部處理完之後，若尚有剩餘毒品，再出給「老李」，所以多出來的七萬元
    港幣及十萬元台幣是「老李」預付給我的毒品訂金云云（見同上揭偵卷第一一四
    頁正面），再於偵查中稱：「老李」給我一百萬元台幣，．．．我換了二十萬元
    港幣，（檢察官問：為何查到三十萬港幣？）因為裡面有我自己的錢云云，其前
    後三次供詞有極大矛盾，已難以被告丙○○有瑕疵之自白作為對被告不利之證據
    ，況查被告若竟未經「大龍」同意而私自販賣海洛因磚，則在決定販賣二塊或三
    塊間，實無何差別，且被告丙○○亦稱「大龍」係香港大圈仔黑幫之人，並自設
    賭場，自屬兇惡之徒，被告丙○○又係香港人士，酬勞尚須回港始可獲得，若膽
    敢私賣毒品，則來日回港勢必遭受報復，更遑論取得報酬，是以被告丙○○所交
    付予「老李」之二塊毒品海洛因，亦應係受「大龍」之指示，並非私賣，第查毒
    品交易者，慣以一手交錢，一手交貨，從而被告丙○○所稱，「老李」另交付毒
    品訂金云云，亦有違常理，且證人楊世安於原審審理中亦證述，被告確於八十七
    年七月間曾請伊代辦公司之設立，所需資本額為一百萬元，伊有先收一千元之代
    辦費用等語，是被告丙○○所辯扣案之款項係伊設立公司之資本額一節，尚屬可
    採，並無證據顯示被告丙○○交付毒品海洛因磚二塊予「老李」之行為，另屬販
    賣第一級毒品海洛因之行為。（四）再按煙毒之為運輸或持有，應以程途之遠近
    及數量之多寡，並依實際情形參酌被告之犯意而為認定（最高法院八十二年度台
    非字第三十四號判例參酌）。被告丙○○、戊○○、丁○○間之毒品交付，雖僅
    侷於台北市區三地間之輸送，然參諸被告三人均係受「大龍」、「阿林」、「強
    哥」以頗高之代價指使來台接運毒品，接運之毒品又係數量頗大之海洛因磚等情
    ，被告三人顯係經「大龍」、「阿林」、「強哥」指示後，以迂迴、輾轉方法將
    毒品海洛因就兩地間毒品直接搬運移轉運送，故被告在主觀上之犯意，應僅有對
    其本身係屬各階段之運輸行為有所認識，故應認被告三人確有運輸第一級毒品海
    洛因之行為。綜上所述，公訴人認被告丙○○、戊○○、丁○○、乙○○係共犯
    同條例第四條第一項販賣第一級毒品罪嫌，容有未洽，起訴法條應予變更，應各
    改依同條例第四條第一項運輸第一級毒品罪論處。另被告乙○○部分，公訴人認
    與被告丙○○、戊○○、丁○○為共同正犯云云，然查（一）共同被告丁○○於
    北機組、偵查中所對被告乙○○不利之供詞，均僅供稱被告乙○○對其運輸毒品
    行為全然知情，惟對於其自被告戊○○手中取得之十塊海洛因磚是否確要交付予
    被告乙○○部分，則自北機組調查、偵查至本院審理時始終答稱不知道，尚須待
    「強哥」下一步之指示等語，依偵查卷所示之被告乙○○與丁○○、不詳之人之
    通話監聽紀錄，均語意不明，已難遽以認定被告乙○○有與被告丁○○、不詳之
    人有販賣毒品之接洽，況進一步調查上開監聽內容，被告乙○○於八十七年八月
    四日十七時三十八分時曾有某男來電稱：「這次對方是這樣講，因為不曾來往過
    ，先要一，看你這邊怎樣，先試試看」，乙○○稱：「沒關係，他如果要，可以
    先拿一些去用」之情，然按毒品交易習慣，均係一手交錢，一手交貨，且海洛因
    在毒品市場交易價錢昂貴，乃眾所週知之事，若該某男係毒品買家，不可能向被
    告乙○○要一件七百公克之海洛因「先試試看」，被告乙○○尚稱可以先拿「一
    些」去用，此毒品買賣未免成本過大而有違常情，另雖於八十七年八月八日十四
    時二十八分，即被告丁○○已自被告戊○○取得十塊海洛因後，某男來電時，乙○○稱：我這裡差不多五萬塊而已啦！；某男：什麼？；乙○○稱：我這裡五萬
    塊而已啦！；某男：怎麼樣？乙○○稱：沒有啦！我說我這裡五萬塊；某男：
    哦！哦！哦！等語。北機組人員研判係向毒品買家表示毒品五件，一件七百公克
    之暗語，然查之前某男已告知僅先要「一」試試看，又如何需要進貨三千五百公
    克海洛因，而且乙○○尚稱五萬塊「而已」，某男之語氣亦未肯定要購買毒品，
    再者，八十七年八月七日十九時五十九分，被告乙○○在與丁○○前往ＹＭＣＡ
    戊○○下榻處前，曾先電戊○○，ＹＭＣＡ賓館女職員稱：ＹＭＣＡ你好；乙○○稱：７１２；女：７１２；乙○○稱謝謝；等候音樂聲；戊○○稱：ＨＥＬＬ
    Ｏ；乙○○稱：ＨＥＬＬＯ，你等一等；丁○○稱：ＨＥＬＬＯ，精神等語。其
    中被告乙○○並未對戊○○稱ＢＯＳＳ後始稱你等一等等情，業經原審於審理中
    當庭播放該段監聽內容勘驗後無誤，顯然此段監聽錄音內容與北機組所做之監聽
    內容譯文有異，亦可證明被告乙○○在與被告丁○○前往ＹＭＣＡ前，並不認識
    戊○○，則被告乙○○又如何與被告丁○○、戊○○間有何販賣或運輸毒品之犯
    意聯絡，是以尚無法以卷附之監聽通話紀錄逕認定被告乙○○有販賣第一級毒品
    海洛因之犯嫌，惟被告乙○○駕車載被告丁○○自ＹＭＣＡ至香城飯店，雖屬接
 觸毒品交付事宜之構成要件以外之行為，仍有幫助被告丁○○運輸毒品之故意，
    應屬同條例第四條第一項之運輸第一級毒品罪之幫助犯，並依法減輕其刑。公訴
    人認被告乙○○係共同正犯，亦有所誤會。
四、原審對被告等論罪科刑固非無見，惟查(一)被告丙○○、與綽號「大龍」丁○○與
    綽號「強哥」戊○○與綽號「阿林」係依彼此間電話指令為海洛因之搬運輸送，
    彼此間除有犯意聯絡尚有為行為分擔自屬共同正犯，原判決認屬教唆犯已與真實
    不合。(二)被告丙○○為連續犯原判決在事實上就其概括犯意疏未記載認定亦有未
    洽。(三)原判決按刑法第五十九條減刑，竟對丙○○、丁○○、戊○○等判處有期
    徒刑十六年，核與刑法第六十四條第二項規定不符（法定死刑或無期徒刑減輕者
    ，應為無期徒刑或十五年以下、十二年以上，或七年以上有期徒刑），顯然違背
    法令，被告等上訴，指摘原判決不當，尚非豪無理由，檢察官上訴意旨，指被告
    等為販賣集團之成員，其所為應非僅係單純之運輸行為云云，固非有據，其指原
    判決量刑違法，則屬有理由，應將原判決撤銷改判。查被告乙○○一時失慮，交
    友不慎，駕車載送丁○○，幫助其運輸毒品，本身並未涉及實際運輸毒品行為，
    衡情尚堪憫恕，除依幫助犯減輕其刑，再依刑法第五十九條予以遞減，從寬量處
    有期徒刑六年；被告丙○○、戊○○、丁○○等因生活所困，圖得微利，挺而走
    險，在本件運輸毒品過程中，完全聽命於大龍、阿林、強哥三人隔海遙控，扮演
    跑腿角色，迨其被查獲均立即交待運輸毒品過程而坦承犯行，丙○○並主動供出
    檢調單位尚無所知之另十二塊海洛因磚藏匿地點，使該批毒品不致流入台灣而危
    害國民健康，足見良心未泯，衡情均堪憫恕，亦依刑法第五十九條酌減其刑，並
    審酌被告丙○○為連續犯，處以有期徒刑十三年，被告戊○○、丁○○情節較輕
    ，各處有期徒刑十二年。扣案之被告丙○○、丁○○分別所持有第一級毒品海洛
    因十塊（淨重三五三三點一０公克）、第一級毒品海洛因十二塊（淨重四二０五
    點一０公克），均應依法分別宣告沒收銷燬之；包裝袋六只、香港漫遊國際電話
    （00000000000000號）一具、行動電話門號卡片二片，為被告丁○○所有，包裝紙盒五個、包裝紙袋及包裝紙一盒、聯絡用行動電話一支（00
    00000000號）及卡片二片、機號00000000000000號行動
    電話、機號0000000000號傳呼機各一只，為被告丙○○所有，均屬被
    告等犯罪所用之物，併予宣告沒收，至扣案之港幣三十萬元、台幣十萬元，並非
    本件販賣毒品之款項，已如前述，爰不另為沒收之諭知。
五、據上論斷，應依刑事訴訟法第三百六十九條第一項前段、第三百六十四條、第二
    百九十九條第一項前段、第三百條，毒品危害防制條例第四條第一項、第十八條
    第一項前段、第十九條第一項前段，刑法第十一條前段、第五十六條、第三十條
    、第五十九條，判決如主文。
本案經檢察官劉靜婉到庭執行職務。
中     華     民     國    八十九   年       二       月     二十九     日
                             臺灣高等法院刑事第十五庭
                                 審判長法  官  劉  叡  輝
                                       法  官  黃  瑞  華
                                       法  官  林  勤  綱
右正本證明與原本無異。
如不服本判決應於收受送達後十日內向本院提出上訴書狀，其未敘述上訴之理由者並
得於提起上訴後十日內向本院補提理由書（均須按他造當事人之人數附繕本）。
                                       書記官  初  玲  玲
中     華民     國    八十九   年       三       月       三       日
附錄：本案論罪科刑法條全文
毒品危害防制條例第四條第一項：
製造、運輸、販賣第一級毒品者，處死刑或無期徒刑；處無期徒刑者，得併科新臺幣
一千萬元以下罰金。


司法院資訊處製作；財團法人民間司法改革基金會備份。
